臺灣臺北地方法院民事判決　　　　　　100年度重訴字第620號
原　　　告　安泰商業銀行股份有限公司
法定代理人　齊百邁
訴訟代理人　凌素雯
被　　　告　蔡美露
　　　　　　張雅鳳
　　　　　　賴秀萍
　　　　　　唐大安
共　　　同
訴訟代理人　景熙焱律師
上列當事人間請求損害賠償事件，本院於中華民國100年8月16日
言詞辯論終結，判決如下：
    主      文
原告之訴駁回。
訴訟費用由原告負擔。
    事實及理由
一、原告主張：
    緣訴外人嘉可嘉鼎股份有限公司（以下簡稱嘉可嘉鼎公司）
    係原告之授信往來戶。嘉可嘉鼎公司自民國95年起即營運狀
    況不佳、財務缺口日益擴大，97年2月後又逢國際景氣低迷
    、訂單不足。嘉可嘉鼎公司資金已不足清償向國內銀行信用
    融資貸款之債務，公司實際負責人即訴外人張希嘉、副董事
    長即訴外人黃明珠、被告蔡美露（時任嘉可嘉鼎公司財務部
    經理）明知如不再引入資金，公司恐面臨倒閉，遂與被告張
    雅鳳（時任嘉可嘉鼎公司船務部經理）、賴秀萍（時任嘉可
    嘉鼎公司船務部副理）及唐大安共同意圖不法所有，謀議以
    虛偽不實之信用狀、提單等押匯文件，於97年5月15日向原
    告申請融資，詐取美金35萬3420元以填補公司財務缺口。原
    告就前情業已提起刑事告訴，經鈞院以98年度訴字第166號
    判決訴外人張希嘉、黃明珠及被告有罪；嗣訴外人張希嘉、
    黃明珠及被告蔡美露不服前開判決提起上訴，臺灣高等法院
    （以下簡稱高院）99年度上訴字第2138號亦判決渠等有罪。
    原告對訴外人張希嘉、黃明珠已另案民事求償，被告蔡美露
    、張雅鳳、賴秀萍、唐大安就原告所受損害亦應負連帶損害
    賠償責任。被告上開偽造文書行為雖經檢察官提起公訴，然
    在法院判決確定前，被告侵權行為是否存在尚未確定，故原
    告在被告之偽造文書犯行經論罪科刑確定前，雖知有損害，
    然尚未確定其行為屬侵權行為，故本件損害賠償請求權時效
    ，應自法院判決確定時起算，故原告本件起訴並未罹於時效
    。至嘉可嘉鼎公司雖在原告銀行另有定期存款及保證金共美
    金54萬9703元、新臺幣（以下為註明幣別者，均同）700萬
    元、強制執行嘉可嘉鼎公司財產所得57萬226元，然原告已
    於97年8月29日通知嘉可嘉鼎公司，上開款項用以抵銷該公
    司其他未付之貸款即美金272萬6350.89元，故被告辯稱上開
    金額優先抵充本件損害賠償債務云云，自無足取。爰依民法
    第184條第1項前段規定提起本訴等語。並聲明：被告應連帶
    給付原告美金35萬3420元，及自97年5月16日起至清償日止
    ，按年息5％計算之利息。
二、被告則以：
    本件業經原告於97年9月19日提起刑事告訴，並將訴外人洪
    家文、張希嘉、黃明珠列為刑事被告，嗣臺灣臺北地方法院
    檢察署（以下簡稱臺北地檢署）檢察官於98年1月17日一併
    將本件被告提起公訴，是原告於斯時已得知被告涉案事實，
    且於鈞院刑事庭審理程序中，訴外人上海商銀及花旗銀行均
    對被告提出附帶民事訴訟求償，足徵各該銀行均知悉被告被
    起訴之事實，原告焉能諉稱不知，故原告以第一審法院未判
    決前，無法確定被告犯罪事實為由，遲至100年6月10日方向
    被告起訴請求損害賠償，顯罹於時效，被告自無給付義務。
    再查，被告係訴外人嘉可嘉鼎公司員工，被告以嘉可嘉鼎公
    司名義為上開不法押匯行為，目的係為公司籌措資金，而為
    執行職務之行為，故嘉可嘉鼎公司應負連帶賠償責任。因嘉
    可嘉鼎公司在原告銀行另有定期存款及保證金共700萬元、
    美金54萬9703元、原告強制執行嘉可嘉鼎公司財產所得57萬
    226元，嘉可嘉鼎公司依民法第321條規定，已發函通知原告
    上開金額優先抵充本件損害賠償債務，經抵充後原告已無剩
    餘債權可主張等語置辯。並聲明：（一）原告之訴駁回。（
    二）如受不利判決，願供擔保請准宣告免假執行。
三、不爭執事項（見本院卷第83頁）：
（一）若侵權行為之時效未完成，不爭執原告請求之侵權行為如
      高院99年度上訴字第2138號刑事判決認定之犯罪事實所述
      ，且被告應連帶賠償之金額為美金35萬3420元。
（二）同意遲延利息自97年5月16日起算。
四、得心證之理由：
（一）按因侵權行為所生之損害賠償請求權，自請求權人知有損
      害及賠償義務人時起，2年間不行使而消滅。自有侵權行
      為時起，逾10年者亦同，民法第197條第1項定有明文。又
      按關於侵權行為損害賠償請求權之消滅時效，應以請求權
      人實際知悉損害及賠償義務人時起算，非以知悉賠償義務
      人因侵權行為所構成之犯罪行為經檢察官起訴，或法院判
      決有罪為準，最高法院72年臺上字第738號判例可參。
（二）本件原告於97年9月19日，以訴外人黃明珠、洪家文為嘉
      可嘉頂公司董事，訴外人張希嘉為實際決策者，與原告簽
      訂開發信用狀暨進口融資契約、出口總質權書，然渠等以
      檢驗證明簽章不符之方式，故意造成開狀銀行拒付，復以
      進口融資方式，陸續向原告套得資金，而向臺北地檢署提
      出刑事詐欺告訴，經檢察官偵查結果，認本件被告與訴外
      人張希嘉、黃明珠共同以虛偽不實之信用狀、提單等押匯
      文件，而於97年5月15日向原告申請融資，詐取美金35萬
      3420元，涉有偽造有價證券罪嫌，並於98年1月10日提起
      公訴之事實，有刑事告訴狀（見本院卷第127、128頁）、
      臺北地檢署檢察官97年度偵字第22158、21242、25126號
      、98年度偵字第1815號起訴書在卷可稽（見本院卷第94至
      126頁），原告復於本院審理中陳稱：侵權行為如高院99
      年度上訴字第2138號刑事判決犯罪事實所述，原告遭詐騙
      而押匯之時間為97年5月15日，金額為美金35萬3420元。
      訴外人即刑事告訴之被告張希嘉、黃明珠已於97年提起刑
      事告訴時，一併為民事求償；有在98年2月間收到臺北地
      檢署檢察官起訴書等語（見本院卷第82頁背面、第83頁）
      ，足見原告早於提起刑事告訴時，業已知悉上開侵權行為
      之事實，且至遲於檢察官偵查、起訴被告時，即已確知被
      告共同參與上開具體之侵權行為等情明確。然原告卻於
      100年6月10日始依侵權行為法律關係，起訴請求被告賠償
      損害，且自陳於本件起訴前，並未為其他請求、起訴或中
      斷時效之行為等語（見本院卷第82頁及背面），是以原告
      之侵權行為損害賠償請求權，自其知有損害及賠償義務人
      時起，已因2年間不行使而消滅。揆諸前揭說明，原告主
      張本件損害賠償請求權時效，應自法院判決確定時起算，
      故無罹於時效云云，委無足取。
五、綜上所述，原告之侵權行為損害賠償請求權既已罹於時效，
    則其依民法第184條第1項前段規定，請求被告連帶給付美金
    35萬3420元，及自97年5月16日起至清償日止，按年息5％計
    算之利息，為無理由，應予駁回。
六、原告並未聲請假執行，故被告聲明如受不利判決，願供擔保
    請准宣告免為假執行，顯係贅載，並無依據，附此指明。
七、本件事證已臻明確，兩造其餘攻擊防禦方法及舉證，核與判
    決結果無影響，爰不再一一論列，併予敘明。
八、據上論結，本件原告之訴為無理由，依民事訴訟法第78條，
    判決如主文。
中    華    民    國   100    年    8     月    30    日
                  民事第三庭    法  官  孫正華
以上正本係照原本作成。
如對本判決上訴，須於判決送達後20日內向本院提出上訴狀。如
委任律師提起上訴者，應一併繳納上訴審裁判費。
中    華    民    國   100    年    8     月    30    日
                                書記官  林秀娥